臺灣彰化地方法院北斗簡易庭民事判決
111年度斗簡字第58號
原      告  王金水  

訴訟代理人  吳天富律師
被      告  蕭永    

訴訟代理人  蕭晉程  
上列當事人間請求拆屋還地事件，經本院於民國111年2月22日言
詞辯論終結，判決如下：
    主      文
原告之訴駁回。
訴訟費用由原告負擔。
    事實及理由
一、按不變更訴訟標的，而補充或更正事實上或法律上之陳述者
    ，非為訴之變更或追加，民事訴訟法第256條定有明文。次
    按原告於判決確定前，得撤回訴之全部或一部；但被告已為
    本案之言詞辯論者，應得其同意。訴之撤回應以書狀為之；
    但於期日，得以言詞向法院或受命法官為之，同法第262條
    第1項及第2項亦有明文。前揭規定於簡易訴訟程序均適用之
    ，此觀同法第436條第2項自明。原告起訴時原聲明：被告蕭
    永、陳瑞貞之繼承人應將坐落彰化縣○○鄉○○段000地號土地
    （下稱系爭土地）上如民事起訴狀所附照片所示鐵造、混凝
    土、雨遮(面積63.2坪)之未辦保存登記之建物拆除，並將土
    地返還原告及其他全體共有人；嗣因本院訊問時原告自承上
    開建物為陳瑞貞生前出資興建但遭拍賣而為被告蕭永承受取
    得所有權，因此於民國110年8月31日當庭撤回對被告楊猷德
    即陳瑞貞之繼承人之起訴；後又經彰化縣田中地政事務所為
    測量後變更聲明為：被告蕭永應將坐落於系爭土地上如彰化
    縣田中地政事務所110年11月12日中地二字第1100005233號
    函所附收件日期：110年7月27日、文號：土丈第0758號土地
    複丈成果圖即附圖所示編號A部分面積201.73平方公尺一層
    鋼筋水泥及編號B部分面積44.83平方公尺一層鐵皮屋（下合
    稱系爭地上物）拆除，並將上開土地返還予原告及其他全體
    共有人。原告起訴時僅請求被告拆除地上物並返還土地予原
    告及其他全體共有人，其後依地政機關實際測量數據，更正
    拆除範圍聲明部分並非訴之變更；另所為撤回被告楊猷德即
    陳瑞貞之繼承人之訴訟部分，程序亦無不合，均合於前揭規
    定，均應予准許。
二、原告主張：系爭土地為原告及其他共有人共有，陳瑞貞生前
    出資興建系爭地上物並開設無極聖殿作為寺廟使用。另於99
    年間因陳瑞貞積欠被告債務遭被告向本院民事執行處聲請拍
    賣系爭地上物，並由被告承受取得系爭地上物所有權，但系
    爭地上物無權占用系爭土地，因此，依民法第767條第1項、
    第821條之規定，提起本件訴訟，並聲明：如上開更正聲明
    所示。
三、被告則以：系爭地上物由被告拍賣取得，因此納稅義務人由
    陳瑞貞變更為被告蕭永。另被告於101年5月30日又以新臺幣
    (下同)60萬元出售予蕭晉程，蕭晉程已將60萬元交付被告，
    因此納稅義務人由被告變更為蕭晉程。再蕭晉程於108年11
    月22日又以160萬元將系爭地上物連同蕭晉程所有之系爭土
    地之應有部分出售予鄭蒼輝，蕭晉程已將系爭土地應有部分
    過戶予鄭蒼輝，因此納稅義務人又由蕭晉程變更為鄭蒼輝，
    蕭晉程已收鄭蒼輝交付之140萬元，剩下20萬元因訴訟鄭蒼
    輝尚未交付，且系爭地上物已交付鄭蒼輝使用等語，並聲明
    ：原告之訴駁回。
四、得心證之理由：
  ㈠原告主張系爭土地為原告及其他共有人共有，系爭地上物占
    用在系爭土地上等事實，有其所提出與其所述相符之系爭土
    地謄本、照片等件為證，且經本院履勘現場，並囑託彰化縣
    田中地政事務所測量，並有勘驗筆錄、照片、複丈成果圖即
    附圖足參，且被告對此亦不爭執，自堪信原告此部分主張為
    真實。
  ⒈按所有人對於無權占有或侵奪其所有物者，得請求返還之；
    對於妨害其所有權者，得請求除去之，民法第767條第1項前
    段、中段定有明文。另按各共有人對於第三人，得就共有物
    之全部為本於所有權之請求。但回復共有物之請求，僅得為
    共有人全體之利益為之，亦為民法第821條所明定。又房屋
    之拆除，為事實上之處分行為，未經辦理所有權第一次登記
    之建物，僅所有人或有事實上處分權之人，方有拆除之權限
    。未辦建物所有權第一次登記之房屋，須出資之原始建造人
    始能取得所有權，現占有人必直接或輾轉自原始建造人處受
    讓該房屋，始得認其有事實上處分權。
  ⒉原告主張被告以系爭地上物無權占用系爭土地，而訴請其拆
    屋還地，惟據被告否認，並以前揭情詞置辯，被告對於是否
    為系爭地上物之所有人或有事實上處分權之人、有無占有系
    爭土地既有爭執，自應由原告舉證證明被告對系爭地上物有
    拆除權限。
  ⒊系爭地上物由被告拍賣取得一情，此經本院調取被告拍賣承
    受陳瑞貞所有之系爭地上物之本院99年度司執字第23417號
    清償債務執行卷宗審核無誤，且為兩造所不爭執，應堪認為
    真實。又被告再將系爭地上物出售蕭晉程，蕭晉程再將系爭
    地上物出售鄭蒼輝，且蕭晉程已將系爭地上物交付鄭蒼輝使
    用，而系爭地上物納稅義務人由陳瑞貞陸續變更為被告蕭永
    、蕭晉程、鄭蒼輝等事實，此有彰化縣地方稅務局員林分局
    函文以及被告所提被告將系爭地上物出售蕭晉程所簽訂之不
    動產買賣契約書、蕭晉程將系爭地上物出售鄭蒼輝所簽訂之
    不動產買賣契約書可證，是難認被告此部分主張為不可信，
    無法認定被告對系爭地上物有拆除權限，且仍占有系爭土地
    。
  ㈡綜上，被告雖拍賣承受陳瑞貞所有之系爭地上物而取得系爭
    地上物所有權，但事後已將系爭地上物出售蕭晉程，蕭晉程
    又將系爭地上物出售鄭蒼輝，且蕭晉程已將系爭地上物交付
    鄭蒼輝使用，被告對系爭地上物應無拆除權限，且無占有系
    爭土地，則原告依民法第767條第1項、第821條規定，請求
    被告拆除系爭地上物，並將上開土地返還予原告及其他全體
    共有人，即屬無據。
五、綜上所述，原告依民法第767條第1項、第821條規定，請求
    被告將系爭地上物拆除，並將上開土地返還予原告及其他全
    體共有人，為無理由，應予駁回。
六、本件事證已臻明確，兩造其餘主張、攻擊防禦方法及所提證
    據，經本院審酌後，認均不影響本件判決之結果，爰不逐一
    論述。
七、訴訟費用負擔之依據：民事訴訟法第78條。
中　　華　　民　　國　　111 　年　　3 　　月　　8 　　日
                  臺灣彰化地方法院北斗簡易庭
                          法  官  楊鑫忠
以上正本係照原本作成。
如對本判決不服提起上訴，應於送達後20日內，向本院提出上訴
狀並表明上訴理由(須按對造人數附繕本) 。
中　　華　　民　　國　　111 　年　　3 　　月　　8 　　日
                          書記官  張清秀